臺灣士林地方法院民事裁定
110年度訴聲字第16號
聲  請  人
即  原  告  甲○○  
代  理  人  陳明欽律師
            黃亦揚律師
相  對  人
即  被  告  乙○○  
上列聲請人因與相對人間請求所有權移轉登記事件（本院110年
度重訴字第364號），聲請許可為訴訟繫屬事實之登記，本院裁
定如下：
    主  文
聲請駁回。
    理  由
一、聲請意旨略以：聲請人即原告（下稱聲請人）與相對人即被
    告（下稱相對人）於民國103年以隱名合夥方式經營北門旅
    社有限公司，約定由聲請人出資購置台北市○○區市○路○○段0
    00○000地號土地及其上同段108、109、110、111建號建物（
    以下合稱系爭不動產），並借名登記在相對人名下。借名登
    記契約類似委任契約，本得類推適用民法第549條規定隨時
    終止。聲請人爰以起訴狀送達為終止之意思表示，並類推適
    用民法第541條第2項規定，請求相對人將系爭不動產所有權
    移轉登記予聲請人。另借名登記契約既經終止，相對人即無
    權占有系爭不動產，聲請人亦得依民法第179條規定，請求
    相對人移轉登記系爭不動產之所有權，為此，請准依民事訴
    訟法第254條第5 項規定許可為訴訟繫屬事實之登記等語。
二、按訴訟標的基於物權關係，且其權利或標的物之取得、設定
    、喪失或變更，依法應登記者，於事實審言詞辯論終結前，
    原告得聲請受訴法院以裁定許可為訴訟繫屬事實之登記，民
    事訴訟法第254條第5 項定有明文。其立法目的旨在藉由將
    訴訟繫屬事實予以登記之公示方法，使第三人知悉訟爭情事
    ，俾阻却其因信賴登記而善意取得，及避免確定判決效力所
    及之第三人受不測之損害，是明定將其訴訟標的限於基於物
    權關係者，以免過度影響被告及第三人之權益。承上可知，
    許可為訴訟繫屬事實之登記，限原告以物權關係為訴訟標的
    而為請求，且其權利或標的物之得、喪、設定、變更，依法
    應登記者，始足當之，如係本於債權關係而為請求則與上開
    規定不符。
三、經查，聲請人係以兩造間就系爭不動產之借名登記契約終止
    為由，類推適用民法第541條第2項或依同法第179條規定，
    請求相對人移轉登記系爭不動產所有權予聲請人，核其主張
    之訴訟標的均是基於債權關係所為之請求，顯與民事訴訟法
    第254條第5項規定訴訟標的需基於物權關係之要件不符，故
    所為聲請難認合法，應予駁回。
四、爰裁定如主文。
中　　華　　民　　國　　110 　年　　10　　月　　19　　日
                  民事第四庭審判長法  官  黃欣怡
　　　　　　　　　                法  官  劉家昆
　　　　　　　　　                法  官  江哲瑋
以上正本係照原本作成。
如對本裁定抗告，應於裁定送達後10日內向本院提出抗告狀，並
繳納抗告費新臺幣1,000 元。
中　　華　　民　　國　　110 　年　　10　　月　　19　　日
                                  書記官  張祐誠